【裁判字號】    89,抗,47
【裁判日期】    900129
【裁判案由】    瀆職
【裁判全文】
臺灣高等法院花蓮分院刑事裁定            八十九年度抗字第四七號
    抗告人即自訴人  丙○○
    被          告  甲○○
右抗告人因瀆職等案件，不服臺灣台東地方法院八十九年十月六日（八十九年度自三
０號）所為自訴駁回之裁定，提起抗告，本院裁定如左：
    主  文
抗告駁回。
    理  由
一本件自訴人在原法院自訴意旨略以：受刑人非有脫逃、自殺或暴行等重大違規之具
  體事實，依法無施用戒具之必要。自訴人於民國（下同）八十九年七月十三日即達
  法定分數一百七十分，然監方竟未依法解除腳鐐，其有違反執行刑罰至明，又自訴
  人不服監方未依法解除腳鐐之處分，依法有申訴之權利，故特呈報告，請求發給苦
  難申訴表，然被告乙○○竟不准受刑人領取，實有妨害人行使權利之嫌云云。
二經查：(一)按刑法第一百二十七條之有執行刑罰職務之公務員違法執行刑罰罪，係以
  執行刑罰之公務員對於應執行之刑罰故意為違背法令之執行或不執行為要件，至於
  受刑人應否加以腳鐐，係屬監獄法規之戒護問題，與受刑人刑罰之執行無關，則縱
  使監所職員對受刑人施加腳鐐或應除去腳鐐而未除去，亦屬監所戒護問題而不成立
  上開法條之罪（參照最高法院三十一年上字第七六號判例意旨）。(二)按「第二期獨
  居監禁期間，繼續保持善行，其所得點數達一百七十點後，且經考核後，認無監獄
  行刑法第二十二條所定情形時，得解除戒具。」臺灣綠島監獄新收受刑人考核分數
  注意事項第四項，定有明文。故非點數達一百七十點者，即可解除戒具，尚須經考
  核後，始得為之，又輔導人員即被告甲○○於八十九年七月二十五日，亦告知自訴
  人，施用腳鐐是在於保護受刑人本身及維持監所秩序，而非懲罰，如認定並無監獄
  行刑法第二十二條規定之原因，且其原因已消失，便可解除，有八十九年七月二十
  五日臺灣綠島監獄附設臺灣臺東看守所綠島分舍被告特別輔導紀錄簿，在卷可稽，
  且同年七月二十一日被告乙○○亦以簽呈陳明經考核結果，認自訴人已無暴行，施
  用戒具原因消失，擬請准予解除戒具，此亦有八十九年七月二十一日之簽呈一紙可
  佐，是被告等皆依法予以輔導、考核，尚無未依法解除戒具等情甚明。(二)自訴人於
  八十九年七月二十四日報告單表明申訴後，該監即依監獄行刑法第六條及施行細則
  第五條規定，將自訴人之申訴意旨提由申訴小組會議評議，並將評議結果陳報法務
  部矯正司核定，有臺灣綠島監獄八十九年八月二十四日綠監字第Ｏ九八二號函附卷
  可稽，是自訴人稱被告等妨害其行使申訴權利云云，即屬無據。綜上，本件原法院
  以被告等犯罪嫌疑不足，具有刑事訴訟法第二百五十二條第十款之情事，依同法第
  三百二十六條第三項規定，以裁定駁回自訴，經核即無不當，抗告意旨漫詞指摘原
  裁定不當，核無理由，應予駁回。
依刑事訴訟法第四百十二條，裁定如主文。
中    華    民    國      九十      年      一        月    二十九      日
                                    審判長法官  謝  志  揚
                                          法官  蔡  俊  有
                                          法官  蔣  有  木
右正本證明與原本無異。
本件不得再抗告。
                                        書記官  陳  有  信
中    華    民    國      九十      年      一        月    二十九      日


司法院資訊處製作；財團法人民間司法改革基金會備份。
